ACORDAO-COMPLETO-2482120

ACÓRDÃO 1167/2021 ATA 17/2021 - PLENÁRIO

VISTOS, relatados e discutidos estes autos de Representação formulada pelo Senador da República Randolfe Rodrigues (Partido Rede/AP) a respeito de possíveis irregularidades ocorridas na Presidência da República, relacionadas ao uso indevido de contrato público para cumprimento de interesses privados do filho do Excelentíssimo Senhor Presidente da República;
ACORDAM os Ministros do Tribunal de Contas da União, reunidos em Sessão do Plenário, diante das razões expostas pelo Relator, em: 
9.1. não conhecer a presente documentação como representação por não atender os requisitos de admissibilidade previstos, no art. 237 do Regimento Interno do TCU e no art. 103, § 1º, da Resolução - TCU 259/2014; 
9.2. informar ao representante a prolação deste Acórdão, ressaltando que o Relatório e o Voto que o fundamentam podem ser consultados por meio do endereço www.tcu.gov.br/acordaos; e
9.3. arquivar os presentes autos, nos termos do parágrafo único do art. 237 do Regimento Interno deste Tribunal.

Representação acerca de irregularidades relacionadas ao uso indevido de contrato público para cumprimento de interesses privados do filho do Presidente da República.

Presidência da República.

3. Representante: Senador da República Randolfe Rodrigues (Partido Rede/AP)

13.1. Ministros presentes: Ana Arraes (Presidente), Walton Alencar Rodrigues, Benjamin Zymler, Augusto Nardes, Raimundo Carreiro (Relator) e Jorge Oliveira.
13.2. Ministros-Substitutos convocados: Augusto Sherman Cavalcanti, Marcos Bemquerer Costa e André Luís de Carvalho.
13.3. Ministro-Substituto presente: Weder de Oliveira.

RAIMUNDO CARREIRO

Adoto como relatório, com fulcro no inciso I do § 3º do art. 1º da Lei 8.443/1992, a instrução elabora pela Secretaria de Controle Externo da Administração do Estado - SecexAdministração (peça 4) , cujas conclusões foram ratificadas pelos dirigentes da unidade (peças 5 e 6) , verbis:
"INTRODUÇÃO
1.	Cuidam os autos de representação a respeito de possíveis irregularidades ocorridas na Presidência da República, relacionadas ao uso indevido de contrato público para cumprimento de interesses privados do filho do Excelentíssimo Senhor Presidente da República.
HISTÓRICO
2.	A Representação foi encaminhada a esta Colenda Corte pelo Senador da República Randolfe Rodrigues (Partido Rede/AP) , baseada em notícia divulgada na imprensa, a exemplo, sob o título "Empresa contratada pelo Governo atua de graça para filho de Bolsonaro" - ISTOÉ Independente (istoe.com.br) 
3.	Segundo a reportagem, a produtora Astronautas Filmes, que supostamente presta serviços ao Governo Federal, realizou "de graça", em outubro de 2020, a cobertura com fotos e vídeos da festa de inauguração da empresa do Senhor Jair Renan Bolsonaro, filho do Presidente da República.
4.	As informações têm origem em reportagem da Folha do Estado de São Paulo, na qual, somente em 2020, a aludida produtora de conteúdo digital e comunicação corporativa teria recebido do governo federal R$ 1,4 milhões. 
5.	De acordo com a fonte supramencionada, a cerimônia de inauguração da empresa do Senhor Jair Renan Bolsonaro aconteceu no camarote 311 do estádio Mané Garrincha, em Brasília, local da sede da empresa Bolsonaro Jr Eventos e Mídia.
6.	Na mesma reportagem, ressaltou-se que, no instagram da empresa do Senhor Jair Renan Bolsonaro, há um vídeo com os melhores momentos da festa de lançamento produzido pela Empresa Astronautas Filmes. 
7.	Além disso, frisou que, no site da aludida produtora, o Governo Federal aparece como principal destaque na carteira de clientes da empresa.
EXAME DE ADMISSIBILIDADE
Ausência apenas dos requisitos do art. 235 (requisitos de admissibilidade) :
8. 	Registra-se que os Senadores da República possuem legitimidade para representar ao Tribunal, consoante disposto no inciso III do art. 237 do RI/TCU.
9. 	No entanto, a representação não preenche os requisitos de admissibilidade constantes no art. 235 do Regimento Interno do TCU, haja vista que a matéria não está acompanhada do indício concernente à irregularidade ou ilegalidade. Nesse sentido, mostra-se oportuno apreciar o teor do art. 235 do Regimento Interno/TCU:
Art. 235. A denúncia sobre matéria de competência do Tribunal deverá referir-se a administrador ou responsável sujeito à sua jurisdição, ser redigida em linguagem clara e objetiva, conter o nome legível do denunciante, sua qualificação e endereço, e estar acompanhada de indício concernente à irregularidade ou ilegalidade denunciada. 
Parágrafo único. O relator ou o Tribunal não conhecerá de denúncia que não observe os requisitos e formalidades prescritos no caput, devendo o respectivo processo ser arquivado após comunicação ao denunciante.
7.	Da leitura do dispositivo do RITCU, entende-se ser elemento essencial para o conhecimento da representação o apensamento de indícios que comprovem a irregularidade apontada.
10.	Examinando-se os elementos da representação, cuja fonte originária é matéria publicada na mídia, não se vislumbra a presença de qualquer documentação comprobatória sobre os fatos relatados.
11.	De mais a mais, trata-se de contrato entre particulares, não se inserindo, portanto, na competência desta Egrégia Corte, outro requisito de admissibilidade que também não estaria presente. Não compete ao TCU atuar de forma investigativa para a apuração de um suposto crime de favorecimento, mas, sim, aos órgãos criados para esta finalidade.
12.	Desse modo, em razão da ausência de elementos mínimos comprobatórios, a representação não preenche os requisitos de admissibilidade constantes no art. 237 do Regimento Interno do TCU, haja vista que a matéria não está acompanhada do indício concernente à irregularidade ou ilegalidade, tampouco ser de competência do TCU sua apreciação.
PROPOSTA DE ENCAMINHAMENTO
13.	Ante o exposto, submetem-se os autos à consideração superior, propondo:
	a) não conhecer a presente documentação como representação por não atender os requisitos de admissibilidade previstos, no art. 237 do Regimento Interno do TCU e no art. 103, § 1º, da Resolução - TCU 259/2014;
	b) informar ao representante que o conteúdo da deliberação que vier a ser proferida poderá ser consultado no endereço www.tcu.gov.br/acordaos; e
	c) arquivar o presente processo, com fundamento no parágrafo único do art. 237 do Regimento Interno do TCU e no art. 105 da Resolução - TCU 259/2014." (Grifos conforme original) 
2.	É o relatório.

não há

Não atuou.

REPRESENTAÇÃO. PRESIDÊNCIA DA REPÚBLICA. COBERTURA DE EVENTO PRIVADO DE MEMBRO DA FAMÍLIA DO CHEFE DO PODER EXECUTIVO FEDERAL SUPOSTAMENTE CUSTEADO POR RECURSOS PÚBLICOS. AUSÊNCIA DE INDÍCIOS. NÃO CONHECIMENTO. CIÊNCIA. ARQUIVAMENTO.

REPRESENTAÇÃO (REPR)

Secretaria de Controle Externo da Administração do Estado (SecexAdmin).

Relato o presente processo em razão da Lista de Unidades Jurisdicionadas do Biênio 2021/2022.
2.	Conforme assentado no relatório precedente, trata-se de representação formulada pelo Senador Randolfe Rodrigues (Partido Rede/AP) a respeito de possíveis irregularidades ocorridas na Presidência da República, relacionadas ao uso indevido de contrato público para cumprimento de interesses privados do filho do Excelentíssimo Senhor Presidente da República.
3.	O representante arguiu, com espeque em matérias jornalísticas, que a produtora Astronautas Filmes, que supostamente presta serviços ao Governo Federal, teria realizado em outubro de 2020, de forma gratuita, a cobertura da festa de inauguração da empresa do Senhor Jair Renan Bolsonaro, filho do Presidente da República.
4.	Diante das possíveis irregularidades, pediu ao TCU providências "com a finalidade de garantir o melhor uso possível e impedir que se prolongue o uso de recursos públicos como subsídio para benefícios e interesses privados do filho do Presidente".  
5.	Após exame técnico da matéria, a SecexAdministração, em pareceres uniformes, propôs não conhecer da representação por entender ausentes os indícios de irregularidade ou ilegalidade.
6.	Razão assiste à unidade técnica. Vejamos.
7.	Nos termos dos arts. 235 e 237 do Regimento Interno deste Tribunal, e do art. 103, § 1º, da Resolução - TCU 259/2014, são requisitos de admissibilidade de representação, dentre outros, a apresentação de indícios suficientes da ocorrência das irregularidades arguidas.
8.	No caso em exame, conforme evidenciado pela unidade técnica, a representação está desacompanhada de elemento indiciário hábil a ensejar seu processamento. 
9.	De fato, inexiste indicativo, nos autos, de que a produtora Astronautas Filmes tenha sido remunerada pelo erário federal para prestar serviços ao Sr. Jair Renan Bolsonaro.
10.	Ausentes, pois, os elementos mínimos necessários a ensejar o processamento do feito, não conheço da representação conforme proposto pela SecexAdministração.  
11.    	Ante o exposto, acolho a instrução da unidade técnica, cujas conclusões integram as presentes razões de decidir, e VOTO no sentido de que seja adotado o Acórdão que ora submeto a este Plenário.
TCU, Sala das Sessões, em 19 de maio de 2021.
RAIMUNDO CARREIRO 
Relator